最高法院刑事判決　　　　　　九十四年度台上字第七０五二號
　　上　訴　人
　　即 自訴 人　丁○○
　　　　　　　　　　　　巷1號.
　　　　　　　　乙○○
　　　　　　　　戊○○
　　上　訴　人
　　即　被　告　丙○○
　　　　　　　　　　　　號
　　被　　　告　甲○○
上列上訴人等因丁○○、乙○○、戊○○自訴被告等偽造文書等
罪案件，不服台灣高等法院中華民國九十二年一月八日第二審判
決（九十一年度上訴字第三一五二號，自訴案號：台灣士林地方
法院九十一年度自字第一、九０、一六０號），提起上訴，本院
判決如下：
    主  文
上訴駁回。
    理  由
一、偽造文書部分：
(一)、上訴人即被告丙○○上訴部分：
按刑事訴訟法第三百七十七條規定，上訴於第三審法院，非以判
決違背法令為理由，不得為之。是提起第三審上訴，應以原判決
違背法令為理由，係屬法定要件。如果上訴理由狀並未依據卷內
訴訟資料，具體指摘原判決不適用何種法則或如何適用不當，或
所指摘原判決違法情事，顯與法律規定得為第三審上訴理由之違
法情形，不相適合時，均應認其上訴為違背法律上之程式，予以
駁回。本件上訴人即被告丙○○上訴意旨略稱：丙○○係遭吳鳳
娥之拖累，並非蓄意為本件犯行，且於民國九十二年四月二十日
，與互助會員中之十四位會員和解，丙○○為初犯並有悔意，有
母親及子女三人待照顧，請求給予丙○○自新之機會等語。
惟查原判決認定丙○○有原判決事實欄所記載之行使偽造私文書
犯行，係以丙○○對前揭犯行坦承不諱，核與上訴人即自訴人丁
○○等指述之情節相符，並有互助會單影本一紙附卷可資佐證，
堪認丙○○自白各情確屬事實等情，予以綜合判斷。因而維持第
一審論處丙○○連續行使偽造私文書，足以生損害於他人罪刑之
判決，駁回上訴人等在第二審之上訴，業已說明其所憑之證據及
其認定之理由，從形式上觀察，並無違背法令之情形。按證據之
取捨與證據之證明力如何，均屬事實審法院得自由裁量、判斷之
職權；苟其此項裁量、判斷，並不悖乎通常一般之人日常生活經
驗之定則或論理法則，又於判決內論其何以作此判斷之心證理
由者，即不得任意指摘其為違法，而據為提起第三審上訴之合法
理由。原判決綜合前述各項證據資料，認定丙○○確有如原判決
事實欄所載之犯行等情，乃其採證職權之合法行使，不容任意指
為違法。又本院為法律審，以審核下級審法院裁判有無違背法令
為職責，不及於對被告犯罪情節等相關之調查，故當事人不得向
本院主張新事實或提出新證據。丙○○附於上訴理由狀提出於本
院之和解書，本院無從審酌。丙○○上訴意旨對原審之論斷，究
係違背何種法則或如何適用法則不當，並未依據卷內資料具體指
摘，難謂係適法上訴第三審之理由，其此部分之上訴違背法律上
之程式，應予駁回。另本件既從程序上駁回，則丙○○請求給予
自新之機會云云，自無從審酌，併予明。
(二)、上訴人即自訴人丁○○、乙○○、戊○○上訴部分：
查第三審上訴書狀，應述上訴之理由，其未述者，得於提起
上訴後十日內補提理由書狀於原審法院，已逾上述期間，而於第
三審法院未判決前仍未提出上訴理由書狀者，第三審法院應以判
決駁回之，刑事訴訟法第三百八十二條第一項、第三百九十五條
後段規定甚明。本件上訴人即自訴人丁○○、乙○○、戊○○不
服原審判決，於九十二年一月二十七日具狀提起上訴，其僅就丙
○○、甲○○涉犯如原判決理由欄乙、二所載詐欺部分為爭執，
並未就丙○○行使偽造私文書部分敘述理由，迄今逾期已久，於
本院未判決前仍未就此部分提出上訴理由，依上開規定，彼等此
部分之上訴自非合法，應予駁回。
二、詐欺取財部分：
按刑事訴訟法第三百七十六條所列各罪之案件，經第二審判決者
，不得上訴於第三審法院，法有明文。本件丙○○如原判決事實
欄所載牽連犯詐欺取財部分，原判決認係成立刑法第三百三十九
條第一項之罪；丙○○、甲○○如原判決理由欄乙、二所載涉犯
詐欺取財罪部分，核均屬刑事訴訟法第三百七十六條第四款之案
件，依上開說明，既經第二審判決，自不得上訴於第三審法院。
縱丙○○如原判決事實欄所載詐欺取財部分與前述偽造私文書部
分，有牽連犯關係為裁判上一罪，但其偽造私文書部分之上訴為
不合法，本院應從程序上予以駁回，而無從為實體上判決，對於
輕罪之此部分，亦無從適用審判不可分原則，為實體上審判。丁
○○、乙○○、戊○○、丙○○竟復對此部分提起上訴，顯為法
所不許，應予駁回。
據上論結，應依刑事訴訟法第三百九十五條前段，判決如主文。
中　　華　　民　　國　九十四　年　 十二　 月　 十五　 日
                      最高法院刑事第一庭
                          審判長法官  董　明　霈
                                法官  林　茂　雄
                                法官  張　祺　祥
                                法官  呂　永　福
                                法官  洪　佳　濱
      本件正本證明與原本無異
                                      書  記  官
中　　華　　民　　國　九十四　年　 十二　 月　二十二　日
                                                      J
